【裁判字號】    92,抗,224
【裁判日期】    920821
【裁判案由】    聲請沒收違禁物
【裁判全文】
臺灣高等法院高雄分院刑事裁定                      九十二年度抗字第二二四號
      抗  告  人
      即  被  告  甲○○
右抗告人因聲請沒收違禁物案件，不服台灣高雄地方法院中華民國九十二年六月三十
日裁定（九十二年度聲字一六五九號），提起抗告，本院裁定如左：
    主  文
原裁定撤銷，發回台灣高雄地方法院。
    理  由
一、本件抗告意旨略以：台灣高雄地方法院於聲請單獨宣告沒收違禁物案之刑事裁定
    書中所列之各項毒品，均非抗告人即被告甲○○本人所持有等語，為此提起抗告
    ，請求鈞院再為調查，另為適當之裁定云云。
二、按查獲之毒品及專供製造或施用毒品之器具，不問屬於犯人與否均沒收銷燬之；
    次按違禁物得單獨宣告沒收，毒品危害防制條例第十八條第一項前段、刑法第四
    十條但書分別定有明文。又沒收為從刑之一種，其宣告以有主刑之存在為前提，
    故如諭知被告無罪，或被告犯者為他罪，而與案內扣押之物全然無關時，該扣押
    物，即不得對之宣告沒收。（有最高法院八十五年度台上字第三七五七號判決可
    參照）。再沒收於裁判時併宣告之，但違禁物得單獨宣告沒收，為刑法第四十條
    所明定。又判決所載理由矛盾者，其判決當然為違背法令。刑事訴訟法第三百七
    十九條第十四款亦定有明文。如確定判決僅諭知主刑，對於已獲案之違禁物或其
    他特別規定必須沒收之物，漏未為沒收之宣告，經提起非常上訴，應僅將原判決
    關於違背法令之部分撤銷，並諭知沒收，毌庸將其主刑部一併撤銷改判，亦有最
    高法院六十九年度台非字第九十八號判決可資參照。
三、原裁定略以：被告甲○○施用第二級毒品犯行已經公訴人不起訴處分在案，然其
    所持有之黃色錠劑肆顆、粉紅色劑肆顆、橘色錠劑拾柒顆、藍白膠囊柒顆、綠黃
    膠囊貳拾顆、綠白膠囊貳拾肆顆、綠色膠囊貳拾顆、紅色膠囊壹顆、黃色膠囊貳
    顆、咖啡白色膠囊壹顆、報告編號九二０四─三一一之愷他命粉末壹包（驗後毛
    重壹點壹公克）、報告編號九二０四─三一二之愷他命粉末壹包（驗後毛重壹點
    壹公克）、報告編號九二０四─三一三之愷他命粉末壹包（驗後毛重零點玖公克
    ）、報告編號九二０四─三一五之愷他命粉末壹包（驗後毛重貳點壹公克）、報
    告編號九二０四─三一六之愷他命粉末壹包（驗後毛重柒點肆公克）、報告編號
    九二０四─三一七之愷他命粉末壹包（驗後毛重拾點壹公克），經分別送驗結果
    均屬毒品無訛，均係違禁物，為此公訴人之聲請正當，爰依刑事訴訟法第二百二
    十條、刑法第四十條但書、毒品危害防制條例第十八條第一項前段規定，宣告沒
    收銷毀等語。
四、惟查：於民國九十二年三月十七日，警方在高雄市苓雅區○○○路一四０號「侏
    羅紀ＰＵＢ舞場」實施臨檢侏時，在抗告人皮包內有毒品ＭＤＭＡ拾陸顆及Ｋ他
    命參拾肆顆，並予以扣押在案，此有高雄市政府警察局刑事警察大隊偵三隊九分
    隊扣押物品目錄表及收據在卷，其施用毒品之犯行亦為抗告人於警訊及偵訊中所
    坦承不諱，業經台灣高雄地方法院裁定應送勒戒處所觀察、勒戒，嗣經台灣高雄
    地方法院檢察署檢察官認其無繼續施用毒品之傾向，對抗告人為不起訴處分。經
    查閱抗告人違反毒品危害防制條例全部卷宗，原裁定所宣告沒收銷燬之違禁物雖
    依據高雄市政府警察局扣押品清單（見九十二年毒偵字一七二號偵查卷第十二
    頁）為之，惟與高雄市刑警大隊本案時日地點實際查獲扣押之物（見高雄市政府
    警察局案偵查卷宗第四頁）不符，原裁定所列之違禁物品與抗告人所犯之案件全
    然無關，縱依毒品危害防制條例第十八條規定：「查獲之毒品及專供製造或施用
    毒品之器具，不問屬於犯人與否均沒收銷燬之」，亦非指法院即得就與本案無關
    之違禁物併予本案宣告沒收銷燬。原裁定未予查查，竟將他案之所扣押之違禁物
    於本案中宣告沒收銷燬，依上開最高法院判決意旨，其裁定自有違誤。又原裁定
    法院是否將本案抗告人甲○○所持有並經扣押在案之違禁物，即ＭＤＭＡ拾陸顆
    及Ｋ他命參拾肆顆與前開他案扣押之物一併宣告，就卷內資料無從得知，自有再
    詳加查證之必要，抗告人抗告意旨，執此指摘原裁定不當，為有理由，自應由本
    院將原裁定撤銷，發回原審法院另為適法之裁定。
四、據上論斷，依刑事訴訟法第四百十三條，裁定如主文。
中      華      民      國    九十二    年      八      月    二十一    日
                              臺灣高等法院高雄分院刑事第二庭
                                  審判長法官  林正雄
                                        法官  張意聰
                                        法官  黃壽燕
右正本證明與原本無異。
不得再抗告。
                                  法院書記官  黃富美
中    華    民    國      九十二      年      八      月     二十一    日


司法院資訊處製作；財團法人民間司法改革基金會備份。
